【裁判字號】    98,交聲,498
【裁判日期】    980219
【裁判案由】    違反道路交通管理處罰條例聲明異議
【裁判全文】
臺灣桃園地方法院交通事件裁定         98年度交聲字第498號
原處分機關  交通部公路總局新竹區監理所中壢監理站
異  議  人
即受處分人  甲○○
上列異議人即受處分人因違反道路交通管理處罰條例案件，對於
交通部公路總局新竹區監理所中壢監理站中華民國九十七年十一
月五日所為之處分（原處分案號：壢監裁字第裁五三－Ａ000
00000號），聲明異議，本院裁定如下：
    主  文
異議駁回。
    理  由
一、原處分意旨略以：受處分人即異議人甲○○所有之車牌號碼
    ＤＢ－六五四九號自用小客車，於民國九十七年六月三日晚
    間七時二十四分許，在臺北市○○○路與長安東路口，經臺
    北市政府警察局交通警察大隊查獲「駕車行經燈光號誌管制
    之交岔路口闖紅燈」，違反道路交通管理事件而舉發，原處
    分機關遂於九十八年一月十五日，依道路交通管理處罰條例
    第五十三條第一項、第六十三條及違反道路交通管理事件統
    一裁罰基準及處理細則第四十三、四十四、六十七條等規定
    ，以壢監裁字第裁五三－Ａ00000000號違反道路交
    通管理事件裁決書，裁處受處分人罰鍰新臺幣（下同）五千
    四百元，並記違規點數三點。
二、異議意旨略以：異議人因戶籍地目前無人居住，無法得知舉
    發單位通知書郵件送達，未能於期限內繳交罰鍰，惟此一案
    件異議人無從申辦，有莫名受罰之憾，爰為此聲明異議等語
    。
三、按汽車駕駛人，行經有燈光號誌管制之交岔路口闖紅燈者，
    處新臺幣一千八百元以上五千四百元以下罰鍰，道路交通管
    理處罰條例第五十三條第一項定有明文。再按道路交通管理
    事件統一裁罰基準及處理細則第五條規定，有關文書送達之
    程序，依行政程序法之規定。而依行政程序法第七十二條第
    一項、第七十三條第一項、第七十四條第一項、第二項之規
    定，送達於應受送達人之住居所、事務所或營業所為之，但
    在行政機關辦公處所或他處會晤應受送達人時，得於會晤處
    所為之；又於應送達處所不獲會晤應受送達人時，得將文書
    付與有辨別事理能力之同居人、受僱人或應送達處所之接收
    郵件人員；又送達不能依前二條規定為之者，得將文書寄存
    送達地之地方自治或警察機關，若由郵務機關送達者，得將
    之寄存於送達地之郵政機關，並作送達通知書二份，一份黏
    貼於應受送達人住居所、事務所、營業所或其就業處所門首
    ，另一份交由鄰居轉交或置於該送達處所信箱或其他位置，
    以為送達。次按民事訴訟文書之寄存送達，依民事訴訟法第
    一百三十八條第二項規定，自寄存之日起，經十日發生效力
    ，此因應受送達人未必能即時領取訴訟文書而知悉其內容，
    故特設此規定以保障其權益。行政程序法雖未如前述民事訴
    訟法增設第一百三十八條第二項規定，但基於保障應受送達
    人權益之同一理由，解釋上應認為有上開規定之類推適用，
    核先敘明。
四、經查：
(一)上揭違規事實，為異議人所不爭執，有異議人之聲明異議狀
    在卷可稽，並有上揭原處分裁決書一件及臺北市政府警察局
    交通警察大隊北市警交大執字第０九七三四七三八六００號
    函及函附彩色採證照片圖檔影本二張附卷可參，是其前開違
    規行為堪以認定。
(二)至異議人雖以未收受原舉發通知單致不知遭裁罰事實云云為
    辯，惟查本件原舉發單位臺北市政府警察局交通警察大隊係
    於填掣本案之北市警交字第Ａ00000000號舉發通知
    單，並於九十七年七月二十三日由郵務機關以寄存送達方式
    送達至異議人戶籍地之桃園縣龍潭鄉○○街三百四十六巷十
    三號處所，此有上開舉發通知單之送達證書影本一紙附卷可
    稽，是斯時即生合法送達之效力。又汽車駕駛人之住址有變
    更者，應填具異動登記書，檢同身分證或戶口名簿，向公路
    監理機關申請，道路交通安全規則第七十五條第一款定有明
    文。是異議人倘有遷徙住所事實，自負有依該條規定辦理住
    址變更異動之義務，否則其片面遷徙住所又不依法辦理異動
    ，交通監理機關又有何管道得知異議人住所變更之事實，自
    僅能就異議人原登記車籍地或之異議人住所地送達文書，此
    時倘異議人無從親自收受文書，其不利益自當歸由未盡申請
    地址異動義務之異議人自行承擔。而查，異議人現登記之住
    所地雖為桃園縣龍潭鄉○○街三百四十六巷十三號，雖現實
    居住於臺北縣深坑鄉○○街六十一巷二十弄三號六樓，惟並
    未填具異動登記書向公路監理機關申請變更，此有卷附異議
    人配偶戶籍謄本一紙所載可查。是異議人未實際收受本案原
    舉發通知單，其不利益應自行承擔，非得據為其未依限繳納
    罰鍰之藉口。
(三)綜上所述，異議人確實有本件違規情事，原處分機關依道路
    交通管理處罰條例第五十三條第一項、第六十三條、違反道
    路交通管理事件統一裁罰基準表之規定裁處受處分人即異議
    人罰鍰新臺幣五千四百元，並記違規點數三點，並無不當。
    本件異議為無理由，應予駁回。
五、據上論斷，應依道路交通案件處理辦法第十九條，裁定如主
    文。
中    華    民    國    98    年    2     月    19    日
                        臺灣桃園地方法院交通法庭
                                法  官  柯姿佐
以上正本證明與原本無異。
如不服本裁定，應於裁定送達後5 日內向本院提出抗告狀。
                                書記官  王明玉
中    華    民    國    98    年    2     月    20    日


司法院資訊處製作；財團法人民間司法改革基金會備份。
